臺灣高等法院刑事判決　　　　　　　　92年度上訴字第1936號
自　訴　人　懋邦科技股份有限公司
代　表　人　壬○○
自訴代理人　甲○○
上　訴　人
即　被　告　乙○○
選任辯護人　蔡鎮隆　律師
上列上訴人因偽造文書案件，不服臺灣臺北地方法院91年度自字
446號，中華民國92年5月23日第一審判決，提起上訴，本院判決
如下：
    主  文
原判決撤銷。
乙○○共同連續行使偽造私文書，足以生損害於他人，處有期徒
刑陸月，如易科罰金，以佰元折算壹日。偽造之「楙邦科技股
份有限公司」、「唐耀宗」之印章各壹枚，及切結書上偽造之「
庚○○」署押壹枚、聲明書上偽造之「楙邦科技股份有限公司」
、「唐耀宗」印文各壹枚均沒收。
    事  實
一、乙○○前任職於懋邦科技股份有限公司（下稱懋邦公司）（
    設在臺北市○○○路三三巷十二號五樓）財務部期間，因逢
    懋邦公司股東群茂投資有限公司（下稱群茂公司）欲釋出三
    十萬股即三百張股票由特定買主承購，乙○○遂積極洽尋買
    主購買該等股票，因懋邦公司提出買主須長期持有該等股票
    之條件，乙○○為求能成功仲介庚○○購買上開股票以賺取
    差價牟利，明知庚○○未同意自取得懋邦公司股權日起三個
    月內不轉讓持股，詎仍基於行使偽造私文書之概括犯意，先
    與姓名不詳之成年人共同基於行使偽造私文書之犯意聯絡，
    於民國（下同）九十一年三月八日，在不詳地點，先由該不
    詳之人冒庚○○之名義繕寫保證自持有懋邦公司股權日起三
    個月內不出售、出讓之切結書，並於該切結書上偽造「庚○○」署押一枚，再由乙○○未獲庚○○之同意於其上盜蓋庚○○為辦理懋邦公司股票過戶事宜而交付予乙○○之印章，
    產生「庚○○」印文二枚，而偽造切結書之私文書，進而由
    乙○○持向懋邦公司行使，表示庚○○同意切結書所載之內
    容，足以生損害於庚○○及懋邦公司。惟庚○○於購入懋邦
    公司股票後，旋擬出售該等股票，乙○○為免其交易無法過
    戶引發爭議，致庚○○及懋邦公司發覺上開偽造切結書之事
    ，乃答應庚○○代為處理該等股票出售及會讓其獲取一點利
    益，即分二次為其出售一百四十張懋邦公司股票予王俊人等
    人，然乙○○嗣已無法再為庚○○處理所剩一百六十張懋邦
    公司股票，又恐上開偽造切結書之事被發覺，遂單獨承前行
    使偽造私文書之概括犯意，未經懋邦公司同意或授權，先於
    不詳時、地委由不知情之刻印店人員偽造「楙邦科技股份有
    限公司」及其董事長「唐耀宗」之印章各一枚，再於九十一
    年四月十二日，在不詳地點，擅自以懋邦公司及其董事長唐
    耀宗名義製作聲明書，載明懋邦公司自九十一年四月十五日
    起至九十一年六月七日止停止股權過戶相關事宜，並於其上
    蓋用前開偽造之印章而偽造「楙邦科技股份有限公司」及「
    唐耀宗」之印文各一枚，據以偽造聲明書私文書，並在不詳
    地點持向庚○○行使，足以生損害於懋邦公司、唐耀宗及庚○○。
二、案經懋邦公司提起自訴。
    理  由
一、程序方面：
    上訴人即被告乙○○雖於原審審理時認自訴人提起本件自訴
    時，其代表人唐耀宗根本不知情，更未親自委任自訴代理人
    甲○○，是自訴人之自訴不合法云云，然查，證人唐耀宗於
    原審九十二年三月十一日調查時證稱：伊自九十一年一月到
    十二月為懋邦公司之登記負責人，九十一年一月到五月底曾
    負責懋邦公司業務，五月後因與己○○理念不合，就離開公
    司沒有再參與公司事務，嗣伊要求己○○變更負責人登記，
    但她一直沒變更，伊也沒有很積極地追究就拖下去，直到九
    月底才請朋友跟己○○談負責人變更的事，最後在十月十六
    日達成以伊名義擔任登記負責人到十二月底之協議；伊在九
    十一年下半年有聽說懋邦公司要對被告提出訴訟的事，但並
    沒有特別徵詢伊意見，只是己○○跟伊說要提出告訴等語，
    是證人唐耀宗自九十一年五月離開懋邦公司後，明知自己仍
    為懋邦公司之登記負責人，且未積極地改變上開情形，甚且
    嗣後同意擔任懋邦公司之登記負責人至九十一年十二月底止
    ，而在證人唐耀宗明知自己仍為懋邦公司之登記負責人，懋
    邦公司許多事務之處理將藉其名義行之的情形下，己○○亦
    曾告知其懋邦公司將對被告提出訴訟，綜上以觀，尚難謂自
    訴人之自訴為不合法，故本件仍應進行實質審理。又被告雖
    於本院審理時另指稱：自訴人懋邦公司業經主管機關命令解
    散並於93年5月13日廢止其公司登記，其法人人格業已消滅
    ，自訴人不適格云云，然刑事訴訟法採起訴二元制，而依同
    法第三條規定：本法稱當事人者，謂檢察官、自訴人及被告
    ，故公訴案件應以檢察官及被告為當事人；自訴案件則以自
    訴人及被告為當事人，縱檢察官在自訴程序中協助自訴或擔
    當訴訟，仍應以自訴人為原告，並非由檢察官代替自訴人為
    當事人（司法院二十六年院字第一六三五號解釋參照），查
    本件既經懋邦公司合法提起自訴，即已取得自訴人之當事人
    地位，不因嗣後訴訟中廢止其公司登記而受影響（無法定承
    受訴訟之情形），故被告上開所辯：自訴人不適格云云，容
    有誤解，均核先敘明。
二、訊據被告乙○○固坦承其有於切結書上蓋用庚○○之印章，
    並持向懋邦公司行使，及以懋邦公司和其董事長唐耀宗之名
    義製作聲明書，而於其上蓋用「楙邦公司」及「唐耀宗」之
    印章，並持向庚○○行使等情，惟矢口否認有行使偽造文書
    之犯行，辯稱：切結書是丁○○拿給伊的，再由伊轉交給己○○的，伊不知道切結書是偽造的。聲明書是董事長己○○
    授權伊做的云云。
三、經查：被告於原審審理時雖辯稱：「群茂要釋出懋邦公司股
    票有一個條件，希望受讓人長期持有，至少三個月，庚○○
    是經介紹人丁○○的介紹來買公司的股票，陳保證蕭專門有
    潛力的公司，所以蕭至少會持股三個月以上，‧‧‧可是我
    們公司董事長堅持一定要有切結書或保證書，這樣做為內部
    文件，向股東交代，我又如此向陳表示，陳就交給我此張切
    結書。在我們交易過程中有看過庚○○本人一次，是在九十
    一年三月八日交付股票及收受匯款時看到的，在事後約三月
    中旬時，因為蕭要將股票過戶給別人，我有去蕭的住處告訴
    他切結書的事，他當時表示他並沒有答應陳要長期持有，否
    認有簽切結書，我告訴蕭我們已經跟董事長說蕭要長期持有
    ，蕭就說『我沒有答應，怎麼辦？』我說我把我所賺的價差
    一元五角（差價是三元，我與陳對分）退給蕭（我總共是退
    二元，還多退了），請求蕭原諒我賺取差價，以及我答應董
    事長不能過戶，以此彌補蕭不能過戶的損失，蕭接受了我的
    賠償及道歉，表示同意不在三個月內過戶，我就將所有差價
    分批匯給他（當庭提出匯款證明影本），總共是匯五十六萬
    一千五百元及開一張七萬五千元的支票，差價的部分就全部
    退完了。我請求蕭原諒是群茂公司董事長有問我是否親自看
    到蕭寫切結書，我回答有，我交切結書給董事長時我不知道
    蕭實際上沒有出具切結書，是前述去蕭住處時才知道。‧‧
    ‧我三月八日當天才收到蕭的章，當天我拿他的章及股票到
    公司請股務在股票後面蓋過戶章，群茂董事長說切結書上面
    也要蓋章（陳交給我時切結書上沒有蓋章），此時董事長問
    我是否有親眼看到蕭寫切結書，我回答是，董事長說這個既
    然是他寫就要蓋他的章，所以我就在董事長前面蓋這個章。
    ‧‧‧聲明書的部分，是蕭事後接受我的賠償，同意三個月
    內不過戶，接受切結書的內容，可是蕭說他手上還有一百六
    十張懋邦公司的股票，他說要賣給他的親戚，如果不能過戶
    沒有人願意買，蕭就說「可否請公司出具一張三個月內不能
    過戶的原因，好向他親戚交代」，所以我就向群茂公司董事
    長（‧‧‧羅世倧只是掛名董事長，都由他母親負責處理‧
    ‧‧，實際上與我互動者全部都是董事長的母親己○○）鄭
    董報告說，如果我們限制人家過戶，於法無據，所以對方希
    望我們配合他出具一張三個月內不能過戶的聲明書，寫的時
    間是九十一年四月十二日，上面蓋的就是我保管的便章，我
    保管四、五顆便章，我當時沒注意到懋邦的這顆便章的懋字
    刻錯了，叫趕忙蓋上去送給蕭先生。‧‧‧聲明書是我寫的
    ，但有經授權，切結書不是我寫的，但章是我蓋的。我蓋庚○○的章於切結書上時，雖未經蕭事前授權，但事後如同前
    述，向蕭道歉時已獲得其事後承認切結書，蕭並有出具保證
    書給我」云云（見原審九十一年十月九日訊問筆錄），然此
    業據證人庚○○、己○○於原審審理時均堅決否認知情或曾
    授權被告書立上開私文書，雙方供述顯然歧異，惟經本院審
    酌全案卷證，仍足證明被告確有行使偽造切結書、聲明書等
    私文書之犯行，其理由茲詳述如下：
    (一)證人庚○○於原審九十一年十二月十七日調查時結證稱：
      「（有無出具這份切結書？）沒有，上面的字不是我寫的
      ，‧‧‧印章是我的，印文也不是我蓋的。也沒有和被告
      談過要履約切結書之條件。（有無看過這份切結書？）看
      過。（為何看過？）當時我透過錢震漢向乙○○購買懋邦
      科技（股）股票三十萬股，過程中曾約在忠孝東路及敦化
      南路口吃星飲茶店等乙○○辦理過戶，這是我第一次看到
      乙○○，我交給他一張台支五百七十萬元的股款，林將股
      票交給我，完成交割，這時我印鑑章有交給他帶回公司辦
      理過戶，隔四個鐘頭後，他就將印鑑章還給我。交易後，
      乙○○曾告訴我，要開股東會暫時停止過戶。後來因為約
      一個月左右後，也經過了股東會暫時停止過戶的期間，我
      看這股票在未上市的交易價格不錯，我想要賣出獲利‧‧
      ‧，當時盤商告訴我直銷的股票不能過戶，我就說這是現
      金買賣，為何不能過戶，我就去懋邦公司，問懋邦公司的
      蔣副總經理，當天蔣跟我說，過戶是股東權益，當然可以
      過戶，蔣說等他從美國回來後，再告訴我何時可以過戶，
      蔣回來之後打電話給我，叫我到公司談，我到公司之後是
      蔣副總就將切結書拿給我看，說我出了這切結書所以不能
      過戶，我說這不是我出具，他說這必須聯絡到被告，才能
      證明切結書不是我寫的，那天也是不了了之，最後是公司
      有一位董事出面和我談，公司用我的價格加一元向我買回
      上開股票。‧‧‧（你有無事後同意履約切結書的條件？
      ）沒有」等語，核與證人丙○○於原審九十二年一月十七
      日調查時結證稱：「（在九十一年有無介紹庚○○買股票
      ？）有介紹他買懋邦公司股票。‧‧‧（就你所知，庚○○、乙○○有無提及切結書的事？）有看過，是懋邦公司
      拿給我們看的。但我沒有聽聞過蕭及被告提起過這份切結
      書的事。‧‧‧（當時你們看到切結書後，有無跟懋邦說
      沒有簽這份切結書？）是」等語；及證人辛○○於原審同
      一調查庭訊時亦結證稱：「丁○○介紹乙○○給我認識，
      說有這個股票可以賣，因我認識丙○○，馬告訴我這個股
      票可以買，我就介紹丙○○買。‧‧‧最後是蕭先生要買
      。‧‧‧（在介紹過程中，有無談到股票要多久期間內不
      能過戶？）我告訴被告說，如果不能過戶就不買，但在交
      割前二、三天，被告說這個股票在二、三個月之內不能過
      戶，我問他有沒有辦法解決，被告說他可以解決與公司溝
      通，所以我說你要出示證明，結果在股票交割當天他就帶
      公司說可以過戶買賣的證明來，我和庚○○都有看到，所
      以我們認為這個股票沒有過戶期間的限制。‧‧‧（系爭
      股票交割，是在吉星飲查嗎？）是。‧‧‧被告拿了蕭的
      私章，去懋邦做過戶，去了約三、四個小時。‧‧‧（事
      後有無看過切結書？）有，是去懋邦才看到的，是後來找
      不到乙○○，蕭主動與懋邦聯絡，通知我與會，然後我才
      看到的‧‧‧。（你有無與丁○○就股票買賣接觸過？）
      他只是一開始，過戶前介紹我和乙○○認識才出現過，後
      來我有電話跟他說後來發生的這些問題。‧‧‧他說這是
      乙○○要解決的問題」等語相符，而參以證人庚○○於原
      審該日訊問筆錄上之簽名，與切結書上「庚○○」之簽名
      及其他字跡，以肉眼觀察即可見其不同，且被告前亦自承
      伊係於九十一年三月八日收受庚○○為辦理股票過戶而交
      付之印章後，未經庚○○之同意，即在切結書上蓋用該印
      章，是上開切結書確非證人庚○○所製作，應堪認定。被
      告前雖辯稱：切結書係丁○○交付予伊，伊以為係庚○○
      所書，才在其上蓋用庚○○之印章，且事後庚○○亦同意
      履行切結書之內容云云，然此與證人庚○○、丙○○、辛○○均一致表示係事後因股票不能過戶，經與懋邦公司聯
      繫後，乃發覺上開偽造庚○○名義之切結書等情不符，已
      見其瑕疵。況衡以被告於九十一年三月八日與庚○○等人
      既相約付款及股票交割，顯已達成股票買賣各項條件之合
      意，則於履約同時要求庚○○書立該切結書即可，又何須
      先行一步自丁○○處取得該立書日期同為九十一年三月八
      日之切結書？又被告於取得庚○○為辦理股票過戶而交付
      之印章後，未經庚○○之同意，即將之蓋用於該切結書上
      ，嗣乃將印章歸還庚○○，被告自應於返還之時告知上情
      ；且依公司股票是否設有過戶限制，影響股東權益甚大，
      被告焉可能於當日對庚○○隻字未提切結書之事，且均未
      確認庚○○是否同意遵守該項約定，則此亦顯與常情相悖
      ，不足採信。
    (二)被告雖又辯稱：我說我把我所賺的價差一元五角退給庚○○，請求蕭原諒我賺取差價，以及我答應董事長不能過戶
      ，以此彌補庚○○不能過戶的損失，蕭接受了我的賠償及
      道歉，表示同意不在三個月內過戶，我就將所有差價分批
      匯給他，總共是匯五十六萬一千五百元及開一張七萬五千
      元的支票云云，並提出該匯款證明影本為證（見原審卷第
      四五頁至第五三頁）。然上開匯款金額總數，經本院核計
      顯逾被告所稱返還差價所匯五十六萬一千五百元及開一張
      七萬五千元的支票，多出甚多，已非無疑。而質據證人庚○○於原審九十一年十二月十七日調查時則結證稱：「發
      現切結書之前，被告有跟我談過很幾次，因為當時我發現
      不能過戶後，就找被告談，被告說他會將這三百張股票處
      理完，『不會讓我有損失』，且『會讓我有一點利潤』，
      被告事後約處理一百多張股票，所謂處理就是由被告幫我
      賣這些股票，賣了一百多張，所得股款，再由被告拿給我
      或匯給我，總共拿了一百六十五張左右乘十九元之的股款
      。‧‧‧原先賣給那家公司十四元，但賣給我是十九元，
      中間五元的差價，由錢及林賺取。‧‧‧，有十幾張自是
      被告的權利，因為他已將股款給我」等語，核與證人丙○○於原審九十二年一月十七日調查時結證稱：「六月七日
      才知道切結書，但之前知道股票不能交割。三月八日買進
      股票後，有出售二筆給他人，由被告負責辦理交割，後來
      乙○○就說不要再賣了，好像是說懋邦公司因股東會或其
      他原因，他講一堆理由，就是說不要交割，被告後來有找
      蕭說要把股票收回，還有開支票給他，還有立字據‧‧‧
      」等語；及證人辛○○於原審同一調查庭訊問時亦結證稱
      ：「（對這三百張股票，從三月八日到你陪同蕭到懋邦，
      這些股票有無賣給別人？）有，二次，大約賣了一百多張
      ，是在三月八日後不久就成交的，後面好像就不能成交了
      」等語相符，並有自訴人公司所提出被告名義出具之保證
      書一紙附卷可稽（見原審卷第一七七頁）。再參以被告於
      上開原審審理時亦曾供稱：「‧‧‧蕭事後接受我的賠償
      ，同意三個月內不過戶，接受切結書的內容，可是蕭說他
      手上還有『一百六十張』懋邦公司的股票，他說要賣給他
      的親戚‧‧‧」云云，顯已較當初購入時短少一百四十張
      股票，足證證人庚○○於上開期間確曾透過被告出售二筆
      共一百四十張懋邦公司股票，再加以被告允諾之利潤即自
      身所有十餘張懋邦公司股票股款，乃由被告分次匯款予庚○○無訛，實非如被告上開所辯：為請求原諒，匯還差額
      云云。又被告於原審九十二年五月九日雖旋即改稱：「切
      結書部分是三月八日隔幾天丙○○要來辦過戶時，我就有
      跟錢說不是要長期持有嗎，蕭不是有簽切結書嗎，錢說這
      是蕭的親戚要買股票，與切結書沒有違背，所以我才會寫
      保證書」云云（見原審卷第二三八頁），然證人庚○○若
      確係與其親戚交易，只需協同被告辦理股票交割過戶即可
      ，當無透過第三人之被告轉匯股款之必要，故被告此部分
      所辯，衡亦屬卸責之詞，不足採信。綜上事證及說明，堪
      認被告乃係積極介入協助庚○○出售手中持股，且不惜貼
      補出售股票全數差額及其利潤，讓己身承受相當損失；復
      出具不實「親戚關係」保證書矇騙自訴人公司，以資使上
      開股票順利交割出售，顯均已逾越被告所辯因一時失察，
      收受丁○○所交付上開偽造切結書，導致誤認庚○○同意
      長期持股，所應採取之合理行為（應即要求丁○○出面解
      決即可），其乃企圖掩飾使自訴人公司、庚○○不因股票
      無法交割而起爭執，進而發覺其行使偽造切結書之犯行甚
      明。
    (三)證人己○○於原審九十二年一月十七日調查時結證稱：伊
      沒有看過聲明書，亦沒有授權任何人制作該聲明書，聲明
      書上懋邦公司及唐耀宗印文亦沒看過等語；又證人唐耀宗
      於原審九十二年三月十一日調查時亦結證稱：聲明書上的
      小章（即負責人章）不是伊的等語。又查，卷附聲明書上
      懋邦公司之印文誤植為「楙邦」，衡情任何公司應不會留
      存或使用公司名稱刻錯之印章，且被告復無法提出懋邦公
      司曾使用上開錯刻公司章之文件，是其辯稱伊係經由己○○之同意始製作聲明書，其上所蓋用之公司大小章亦屬真
      正云云，要難採信。再參以聲明書上記載懋邦公司自九十
      一年四月十五日至同年六月七日停止股權過戶，而九十一
      年六月七日，恰距庚○○購得懋邦公司股票之九十一年三
      月八日正好滿三個月，而依上開理由欄(二)所載，堪認被告
      先前乃協助庚○○出售手中持股，且不惜貼補出售股票全
      數差額及其利潤，讓己身承受相當損失，據此可知被告如
      再繼續協助庚○○出售剩餘一百六十張懋邦公司股票，除
      己另須承受更大之不利益外，尚可能因庚○○已於三個月
      內出清全部股票，令使自訴人公司懷疑上開切結書之真實
      性，而予以調查，故證人丙○○於原審調查時證稱：「三
      月八日買進股票後，有出售二筆給他人，由被告負責辦理
      交割，後來乙○○就說不要再賣了，好像是說懋邦公司因
      股東會或其他原因，他講一堆理由，就是說不要交割‧‧
      ‧」等語，洵屬信亦有徵。故被告為避免己身不利益擴大
      ，及庚○○、懋邦公司發覺前開偽以庚○○名義製作切結
      書保證三個月內不轉讓懋邦公司股票之情，顯有再偽以懋
      邦公司名義製作聲明書，以使庚○○誤信，而不再於上開
      期間內出售剩餘一百六十張懋邦公司股票之動機及犯行。
      至證人趙書風於原審九十二年三月十一日調查時雖證稱：
      伊係被己○○騙取身分證件將伊登記為懋邦公司之負責人
      ，期間自九十年間起至九十年十一月止，根據己○○坐在
      董事長室、公司職員又喊她鄭董，伊推測己○○是懋邦公
      司之實際負責人，己○○也曾跟伊說懋邦公司的資金都是
      她出的等語；另證人唐耀宗亦於同一庭訊時證稱：己○○
      是懋邦公司最大投資者，伊的意見若己○○不同意，也無
      法推展等語，被告並以此質疑證人己○○於原審九十二年
      一月十七日調查時證稱：伊只是懋邦公司之股東，沒有經
      手懋邦公司之實際業務，伊不可單獨決定懋邦公司之營運
      乙情不實，惟縱使證人己○○該部分之證言不實，亦不影
      響本院斟酌上開事證，仍認證人己○○證稱其未同意或授
      權被告製作聲明書等語為可採。至證人庚○○雖證稱聲明
      書被告未曾持向伊行使等語，然被告自承有持聲明書向庚○○行使（原審九十一年十月九日訊問筆錄、九十二年五
      月九日審判筆錄參照），自訴代理人亦稱聲明書是庚○○
      提供予公司，公司才發現偽造聲明書之事，又證人丙○○
      於原審九十二年一月十七日調查時亦證稱：聲明書好像是
      被告拿給庚○○的，我們出示聲明書後，懋邦公司就出示
      切結書給我們看等語，是證人庚○○上開證言，恐係記憶
      不清所致，仍應認被告偽造聲明書後，確有持向證人庚○○行使。
    (四)此外，並有該切結書、聲明書各一紙附卷可稽。又切結書
      上之字跡，經本院送請法務部調查局鑑定是否與被告筆跡
      相符，雖經該局函覆應提供待鑑資料原本，致無法鑑定，
      有該局九十二年十一月七日調科貳字第○九二○○四○二
      四一○號函附卷可稽。然本院依被告卷附親擬書狀、提出
      之筆記本，及訊問筆錄之簽名，以肉眼觀察仍可辨其異，
      但如前開理由欄(一)、(二)所述，被告確有參與行使偽造切結
      書之犯行，故上開證據僅能證明該切結書，應非被告本人
      所書，而係由與被告有行使偽造文書犯意聯絡之人所為。
      從而，被告確有與不詳姓名之成年人共同偽造切結書，再
      由被告持向懋邦公司行使，亦堪以認定。又被告聲請傳訊
      證人丁○○，惟經原審及本院按址傳喚、拘提均無著，顯
      已無從再為調查，而參酌證人辛○○於原審審理時證稱：
      丁○○只是一開始，過戶前介紹我和乙○○認識才出現過
      云云，及履約付款、股票交割過程，均由庚○○與被告相
      約處理，則丁○○顯以最初仲介人涉入而已，且依被告於
      法院所辯，語多不實，經依相關事證，還原其各項舉措，
      顯應係為掩飾自己犯行而為，已如前述，殊未見與丁○○
      有何干係，自不得率以被告空言辯解，認定丁○○單獨或
      共同涉犯本件。另被告請求傳訊調查員戊○○，並調閱扣
      案物品目錄表四─十七資料，以證明己○○實際掌控近十
      家公司，且於遭到市調處搜索之際確實保管各家公司大小
      章（含懋邦公司），然證人即法務部調查局調查員戊○○
      於本院九十二年十一月十日審理時證稱：曾至懋邦公司搜
      索，並扣得如扣案清單所示之物品等語，又經本院調閱該
      案所查扣集團內公司發票章、大小章，則並無懋邦公司之
      大小章，此有臺灣臺北地方法院檢察署九十四年一月二十
      日北檢冬九二偵九二八八字第三二九一號函附扣押物資料
      影本一份附卷可稽，是均無證據證明己○○曾持有本件偽
      造聲明書之上開「楙邦科技股份有限公司」、「唐耀宗」
      印章，顯亦無從為被告有利之認定，均併予敘明。
    綜上所述，被告上開所辯，應為事後圖卸罪責之詞，委不足
    採。本件犯罪事證明確，被告行使偽造私文書之犯行，洵堪
    認定，應依法論科。
四、核被告所為，係犯刑法第二百十六條、第二百十條之行使偽
    造私文書罪。被告偽造「庚○○」署押、盜蓋「庚○○」印
    章、及偽造「楙邦科技股份有限公司」、「唐耀宗」印章暨
    偽造該等印文之行為，均為偽造私文書之階段行為；又偽造
    私文書之低度行為，應為行使偽造私文書之高度行為所吸收
    ，均不另論罪。被告與姓名不詳之成年人間，就行使偽造切
    結書部分之犯行，有犯意聯絡及行為分擔，為共同正犯；又
    被告利用不知情之刻印行人員偽刻印章，係間接正犯。被告
    先後二次行使偽造私文書之犯行，時間緊接，方法相同，觸
    犯構成要件相同之罪，顯係基於概括犯意為之，為連續犯，
    依刑法第五十六條之規定，以一罪論，並加重其刑。
五、原審以被告犯罪事證明確，予以論罪科刑，固非無見。惟查
    ：依卷內相關事證，足認被告確於九十一年三月八日付款、
    交割股票履約後，曾分二次為庚○○出售一百四十張懋邦公
    司股票予王俊人等人之事實，原審漏未詳予審酌，致事實認
    定有誤，即有未合。被告上訴意旨仍執陳詞否認犯罪，雖為
    無理由，惟原判決既有上開可議，仍屬不可維持，自應由本
    院將原判決撤銷改判，爰審酌被告為賺取股票仲介差價私利
    ，竟共同偽造庚○○名義之切結書，並為掩飾其罪行，再行
    偽造自訴人公司名義之聲明書等私文書，破壞該等文書之信
    用性，惟其為避免案情曝光，曾積極介入協助庚○○出售手
    中持股，且不惜貼補出售股票全數差額及其利潤，讓己身承
    受相當損失，及其犯罪後飾詞矯飾，不知悔悟等一切情狀，
    量處如主文第二項所示之刑，併諭知易科罰金之折算標準。
    至被告偽造之「楙邦科技股份有限公司」、「唐耀宗」之印
    章各一枚，被告雖否認在其持有中，惟不能證明業已滅失；
    又切結書上偽造之「庚○○」署押壹枚、聲明書上偽造之「
    楙邦科技股份有限公司」、「唐耀宗」印文各一枚，均應依
    刑法第二百十九條宣告沒收。另按盜用印章與盜用印文為不
    同之犯罪態樣，盜取他人之印章持以蓋用，當然產生該印章
    之印文，祇成立盜用印章罪，不應再論以盜用印文罪，而盜
    用印章所作成之印文，並非刑法第二百十九條所指「偽造之
    印文」，此有最高法院八十六年度臺上字第三六九五號判例
    、七十五年度臺上字第六六五一號判決意旨可資參照，是切
    結書上「庚○○」之印文二枚，既非偽造之印文，毋庸依刑
    法第二百十九條宣告沒收；又被告偽造之切結書及聲明書各
    一紙，因行使而非屬被告所有，亦不予宣告沒收，均併此敘
    明。
據上論斷，應依刑事訴訟法第三百四十三條、第三百六十九條第
一項前段、第三百六十四條、第二百九十九條第一項前段，刑法
第二十八條、第五十六條、第二百十六條、第二百十條、第四十
一條第一項前段、第二百十九條，罰金罰鍰提高標準條例第二條
，判決如主文。
中　　華　　民　　國　　94　　年　　5 　　月　　23　　日
    　　　　　　　刑事第五庭　審判長法　官　房 阿 生
                                    法　官　蔡 光 治
          　　　　　　　            法　官  雷 元 結
以上正本證明與原本無異。
如不服本判決，應於收受送達後十日內向本院提出上訴書狀，其
未敘述上訴之理由者並得於提起上訴後十日內向本院補提理由書
（均須按他造當事人之人數附繕本）。
                                    書記官  李 家 敏
中　　華　　民　　國　　94　　年　　5 　　月　　24　　日
附錄：本案論罪科刑法條全文
中華民國刑法第二百十條
偽造、變造私文書，足以生損害於公眾或他人者，處五年以下有
期徒刑。
中華民國刑法第二百十六條
行使第二百十條至第二百十五條之文書者，依偽造、變造文書或
登載不實事項或使登載不實事項之規定處斷。
